臺灣高等法院刑事判決　　　　　　　 93年度交上易字第290號
上　訴　人　臺灣基隆地方法院檢察署檢察官
被　　　告　甲○○
選任辯護人　許世正律師
上列上訴人因被告公共危險案件，不服臺灣基隆地方法院93年度
交簡上字第17號，中華民國93年10月19日第一審判決（聲請簡易
判決處刑案號：臺灣基隆地方法院檢察署93年度偵字第1584號）
，提起上訴，本院判決如下：
    主  文
上訴駁回。
    理  由
一、本案經本院審理結果，認原審判決將原審法院所為之第一審
    簡易判決（台灣基隆地方法院九十三年度基交簡字第一九０
    號）撤銷，自為第一審判決對被告甲○○為無罪之諭知，核
    無不當，應予維持，並引用第一審判決書記載之證據及理由
    （如附件）。
二、檢察官上訴意旨略以：(1)本件被告於審判中就公訴人詢問是
    否待酒精代謝後才駕車上路，被告表示飲用含有含有酒精之
    飲料後休息一陣才上路（詳見九十三年九月六日審判筆錄）
    ，由此可知，被告駕車上路時，其體內酒精含量應處於下降
    之狀態。(2)被告自承很少喝酒、酒量不好（詳見偵卷第二十
    六頁記載內容），顯見被告攝食酒精後較常人更易影響正常
    之行止。(3)被告於九十三年（上訴書漏載「四月二日」）十
    六時二十分許駕車上路（見偵卷第二十六頁所載），於十七
    時許發生車禍、並未在肇事現場接受酒精測試，而是延至十
    八時十三分在礦工醫院接受施測、警方觀察並製作觀察紀錄
    表是在同日十九時二十五分（見偵卷第九頁、第十五頁及第
    十六頁、九十三年十月六日審判筆錄）。由此可知，被告接
    受儀器施測時間距離開始駕車時間已長達二個小時，距離肇
    事亦達一個多小時之久。按一般人當呼氣酒精濃度達每公升
    零點五毫克時，將影響駕駛；當呼氣酒精濃度達每公升零點
    七五毫克時，將造成思考、個性及行為改變；當呼氣酒精濃
    度達每公升一毫克時，將造成中度中毒，有步態不穩、噁心
    、嘔吐、精神混惑不清等症狀，實務上多引用臺北榮民總醫
    院八十八年八月五日（八八）北總內字第二六八六八號函所
    載之內容做為判斷之依據；又參照美國、德國之醫學及實務
    認定標準，對於呼氣中酒精濃度達每公升○點五五毫克或血
    液中酒精濃度達百分之○點一一以上者，肇事率已為一般正
    常人之十倍，認為已達「不能安全駕駛」之標準。本件警員
    對被告實施酒測，發現其吐氣所含酒精成分為每公升○點二
    二毫克之事實，有酒精濃度測試列印資料附卷可稽。人體飲
    用酒類後，酒類所含酒精成份因人體之新陳代謝作用，在人
    體血液中酒精代謝率（即排除率）約為每小時十至四十毫克
    ／ＤＬ間，此因個人體質、健康及飲用酒類之習慣而有所差
    異。常人之平均代謝值約為二十毫克／ＤＬ，而人體血液中
    之酒精濃度與呼氣時之酒精濃度比為二００比一，依此推算
    ，被告於當日十八時十三分許接受酒精測試之呼氣酒精濃度
    為零點二二毫克／公，則被告於十六時許駕車上路之呼氣酒
    精濃度應在零點四二（一般值）至零點六二（最大值）毫克
    ／公升之間。原審僅就警員所記載之內容不可採而論述，並
    未就被告駕車上路時呼氣酒精濃度數值在零點四二至零點六
    二毫克／公升之間，是否足以認定安全駕車而對用路人之安
    全不生影響等情節未加審酌，不無疏漏。(4)本件被告是否涉
    及過失傷害罪嫌現由本署另行偵查。然依道路交通安全規則
    第九十四條第三項規定，汽車行駛駕駛人應注意車前狀況及
    兩車併行之間隔，並隨時採取必要之安全措施。被告於呼氣
    中酒精濃度達每公升零點四二至零點六二毫克之狀況下駕駛
    ，參諸上開文獻及論述，尚難認被告能善盡注意及迴避義務
    ，亦難認其有安全駕駛之能力。等語。
三、按刑法第一百八十五條之三之罪，以服用毒品、麻醉藥品、
    酒類或其他相類之物，不能安全駕駛動力交通工具而駕駛者
    ，為其成立要件，並非一有服用上開物品而駕駛動力交通工
    具之行為即構成犯罪，亦非以服用上開物品後在體內所含上
    開物品成分之一定濃度比例為絕對之標準，故行為人有服用
    前開物品而駕駛動力交通工具之情形者，是否已達不能安全
    駕駛之程度而構成犯罪，自應就個案之具體情況予以衡酌，
    並依嚴格之證據予以證明。本案公訴人認被告涉有刑法第一
    百八十五條之三之罪嫌，係以被告呼氣酒精濃度測試值為每
    公升０‧二二毫克，經觀察有語無倫次、意識模糊、呆滯木
    僵情事，及被告所駕小客車與乙○○所駕機車碰撞肇事等，
    為其論據。惟查：(1)警員林石民製作之測試觀察紀錄表雖然
    勾選有語無倫次、意識模糊、注意力無法集中、呆滯木僵情
    事等項目（偵字第一五八四號卷第十六頁），然而證人林石
    民在原審證稱：「（所謂觀察結果....，你如何判斷？）因
    為被告沒有照實回答，一直說對方闖紅燈。... 因為被告回
    答沒有闖紅燈、搶黃燈。... 因為他有停頓一下再回答，沒
    有據實陳述，因為不可能雙方闖紅燈。... 我認為他是規避
    責任才勾選觀測表上狀況。（有無讓他行走直線？）沒有。
    （語無倫次是何意？）因為他一下說有一下說沒有。（注意
    力無法集中何意？）指的是他在規避責任，我問他有無闖紅
    燈，他停在那邊思考後才回答問題。」等語（原審卷第六十
    三頁至第六十五頁）；而本院受命法官經播放被告警訊錄音
    帶勘驗結果，該次之筆錄製作採一問一答方式進行，訊問過
    程中，被告對警方詢問問題均能了解且明確回答，並無測試
    觀察紀錄表所載語無倫次、意識模糊、呆滯木僵之情形，有
    勘驗筆錄可稽（本院卷第三十九頁）；由此可見警員林石民
    製作之測試觀察紀錄表，僅係依據其個人主觀意見而勾選記
    載，且顯然與事實不符，自不能作為不利於被告之犯罪證據
    。(2)被告當日駕車與乙○○所駕機車肇事涉嫌過失傷害部分
    ，其肇事責任經鑑定結果，為「綜合上述，茲因該肇事路口
    為行車管制號誌正常運作叉路口，而兩車依其行向，彼此所
    遵循之號誌不同，究竟孰車未依號誌指示行使，應為肇事關
    鍵因素所在。若依卷附監視器翻拍照片呈現，全案應屬乙○
    ○駕駛重機車由南新街駛出，未依遵循號誌指示行駛（闖紅
    燈）致與李車撞及，其可能性較高。而甲○○駕駛自小客車
    依遵循號誌指示行駛，應無肇事因素。」，有台灣省基宜區
    車輛行車事故鑑定委員會基宜鑑字第930628號鑑定意見書影
    本可稽（本院卷第二十八、二十九頁）。另被告被訴涉嫌過
    失傷害部分，亦經檢察官以罪嫌不足而不起訴處分確定，有
    台灣基隆地方法院檢察署檢察官九十三年度偵字第二二三八
    號不起訴處分書影本足憑（本院卷第四十一頁至第四十三頁
    ）。被告既無過失肇事責任，該車禍之發生即與被告是否不
    能安全駕駛動力交通工具之待證事實無關聯性，亦不能資為
    不利於被告之論據。(3)被告受測時，呼氣酒精濃度測試值為
    每公升０‧二二毫克，測定結果為合格，有測試紀錄可考（
    偵查卷第十五頁），尚未超過道路交通安全規則第一百十四
    條第二款所定超過每公升０‧二五毫克不得駕車之標準。又
    飲酒後呼氣酒精濃度測試值並非判斷能否安全駕駛之絕對及
    唯一之準據，上訴意旨所稱被告駕車時體內酒精含量處於下
    降狀態、被告自承酒量不好、及按警員測試時間往前推算被
    告駕車上路時之酒精濃度應較高等節，亦均屬擬制推測方法
    ，均不能資為罪證。(4)綜上所述，本件上訴為無理由，應予
    駁回。
據上論結，應依刑事訴訟法第三百七十三條、第三百六十八條，
判決如主文。
本案經檢察官羅榮乾到庭執行職務。
中　　華　　民　　國　　94　　年　　6 　　月　　17　　日
　　　　　　　　　      交通法庭審判長法　官　黃瑞華
　　　　　　　　　　　　　　　　　　  法　官  陳憲裕
　　　　　　　　　　　　　　　　　　  法　官  宋  祺
以上正本證明與原本無異。
不得上訴。
                                      書記官  蔡慧娟
中　　華　　民　　國　　94　　年　　6 　　月　　17　　日
